【裁判字號】    98,訴,1339
【裁判日期】    990204
【裁判案由】    侵權行為損害賠償
【裁判全文】
臺灣臺南地方法院民事判決       98年度訴字第1339號
原      告    甲○○
訴訟代理人    陳文卿律師
被告    乙○○
上列當事人間請求侵權行為損害賠償事件，於刑事案件中附帶民
事訴訟，經本院刑事庭移送前來，本院於民國99年1月21日言詞
辯論終結，判決如下：
    主      文
被告應給付原告新臺幣壹佰陸拾捌萬零壹佰肆拾捌元，及自民國
九十七年一月九日起至清償日止，按年息百分之五計算之利息。
原告其餘之訴駁回。
訴訟費用由被告負擔十分之四，原告負擔十分之六。
本判決於原告以新臺幣伍拾陸萬元為被告供擔保後，得為假執行
。
原告其餘假執行之聲請駁回。
    事實及理由
一、本件原告起訴主張：
（一）被告於民國97年4月1日晚上10時50分許，駕駛車牌號碼3M
      -8295號自用小客車搭載原告，沿台南市○○區○○路由
      南往北方向行駛，行經北安路522號前，疏未注意車前狀
      況，貿然偏右向前行駛，導致車輛失控衝入前址訴外人楊
      松峰所有之房屋，造成原告受有頭部外傷併腦挫傷、顱內
      出血、股骨骨折等傷害。原告爰依民法第184條、第191條
      之2、第193條第1項及第195條第1項提起本訴。
（二）原告因本件車禍受有上開損害，核與被告之過失間，顯具
      相當因果關係，爰依侵權行為法律關係提起本件訴訟，請
      求損害賠償。其賠償之範圍，分述如下：
  １、醫藥費用：原告自系爭車禍事故迄今，共支出醫療費用新
      台幣 （下同）158,140 元。
  ２、增加生活上之需要：原告遭系爭車禍事故住院，自97年4
      月10日起至97年5月10日止，共30天，每日以看護費用
      2,000元計算，共60,000元。
  ３、減少勞動能力：
      原告因該事故除受有頭部外傷併腦挫傷、顱內出血、股骨
      骨折、1-3腰椎骨骨折及右側血胸等傷害外，並導致精性
      官能憂鬱病及有嗅覺及味覺喪失及記憶力不好之後遺症。
      至今仍無法復原，核其情形，其身體障害狀態為「精神遺
      存顯著障害，終身只能從事輕便工作者」其程度應符合勞
      工保險條例殘廢標準表第(4)項第7等級。另原告有嗅覺及
      味覺喪失及記憶力不好之後遺症部分，亦符合上開條例附
      表所列第37項鼻機能遺存顯著障害之情形，其殘廢等級屬
      於第13級; 再依再依上開條例第55條第3款之規定: 被保
      險人身體遺存障害，同時適合殘廢給付標準表之第14級至
      第一等級間任何兩項目以上時，按其最高殘廢等再升一等
      級給與之。因此，原告依上開規定可請領第6等級之殘廢
      給付，其給付日數為540日，則喪失勞動能力損失之比例
      為45%，而本件事故係於97年4月1日發生，原告當時為22
      歲（75年8月29日生），距勞動基準法年滿60歲強制退休
      之年齡，尚有38年，原告以每月薪資2萬元計算，則原告
      每年減少勞動能力之損害為108,000元，再依霍夫曼計算
      法扣除中間利息，原告於38年間減少勞動能力之損害為
      2,335,602元 （108,000X21.0000000=0000000）
  ４、精神慰撫金：原告因本件車禍受傷，經手術治療，並住院
      長達38天，所受精神上之折磨至鉅，爰請求慰撫金2,000,
      000元。
  ５、以上合計4,553,742元。
（三）原告爰依侵權行為損害賠償之法律關係提起本件訴訟，並
      聲明：（1）被告應給付原告4,553,742元，及自起訴狀繕
      本送達翌日即97年1月9日起至清償日止，按年息百分之5
      計算之利息。（2）原告願供擔保請准宣告假執行。
二、被告則以：其對於原告請求之醫療費用乙節不爭執，惟以伊
    係基於好心載原告，且被告亦因系爭車禍而殘障，目前無工
    作；精神慰撫金過高等語，以資抗辯。並聲明：駁回原告之
    訴。
三、得心證之理由：
（一）本件原告起訴主張被告於97年4月1日晚上10時50分許，駕
      駛車牌號碼3M-8295號自用小客車搭載原告，沿台南市○
      ○區○○路由南往北方向行駛，行經北安路522號前，貿
      然偏右向前行駛，導致車輛失控衝入前址訴外人楊松峰所
      有之房屋，造成原告受有頭部外傷併縣挫傷、顱內出血、
      股骨骨折等傷害之情事，為被告所不爭執，並業據原告提
      出診斷證明書等件為證，核與本院依職權調閱本院97 年
      度交易字第422號刑事卷核對屬實，自堪信為真實。
（二）按汽車行駛時，駕駛人應注意車前狀況及兩車併行之間隔
      ，並隨時採取必要之安全措施。道路交通安全規則第94條
      第3項定有明文。本件被告於上揭時地行經該路段時應注意
      上開規定，且依其智識能力並參以卷附之道路交通事故調
      查報告表所載當時情形及現場圖所示，肇事時天候為晴，
      並有夜間有照明、路面乾燥無缺陷、道路上未有任何障礙
      物、視距復屬良好，尚無不能注意之情事，竟疏未注意車
      前狀況，衝撞路旁房屋，致原告身體受有嚴重之傷害，顯
      然對於本件車禍之發生有過失，且其過失行為與原告之身
      體傷害顯有相當因果關係自明。
（三）按因故意或過失，不法侵害他人之權利者，負損害賠償責
      任；汽車、機車或其他非依軌道行駛之動力車輛，在使用
      中加損害於他人者，駕駛人應賠償因此所生之損害；不法
      侵害他人之身體或健康者，對於被害人因此喪失或減少勞
      動能力，或增加生活上之需要時，應負損害賠償責任；不
      法侵害他人之身體、健康、名譽、自由、信用、隱私、貞
      操，或不法侵害其他人格法益而情節重大者，被害人雖非
      財產上之損害，亦得請求賠償相當之金額，此民法第184
      條第1項前段、第191條之2前段、第193條第1項、第195條
      第1項前段分別定有明文。經查，本件原告因被告之駕駛
      過失行為，致受有頭部外傷併縣挫傷、顱內出血、股骨骨
      折等傷害之情事。自得依上開規定請求損害賠償，茲就原
      告請求之項目及金額，核列如下：
  １、醫藥費部分：
      原告主張其因本件車禍事故支出醫藥費158,140元，業據
      其提出奇美醫院收費收據11張及徐上德復健診所收據1紙
      為證（見本院97年度交附字第170號卷第5頁至第10頁），
      而被告對此亦不爭執（見本院卷第23頁），是原告上開部
      分之請求，即予准許。
  ２、增加生活上之需要：
      原告因系爭車禍受傷住院，自97年4月10日起至97年5月10
      日止，共30天，有奇美醫院診斷證明書在卷可按（本院97
      年度交附字第170號卷第4頁）。則依上述診斷證明書，原
      告住院需人全日照護之期間至少為30日。又按親屬間之看
      護，縱因出於親情而未支付該費用，然其所付出之勞力，
      顯非不能以金錢為評價，此種基於身分關係之恩惠，自不
      能加惠於加害人，而應比照一般看護情形，認被害人受有
      相當看護費之損害，命加害人賠償，始符民法第193條第1
      項所定「增加生活上需要」之意旨。故本件原告雖未實際
      僱用看護，而由親屬擔任看護，但揆諸上開規定，仍得請
      求該看護費之賠償。又依目前一般看護費用全日為2,000
      元而計算，即合計60,000元【計算式：2,000X30=60,000
      】，為有理由，應予准許。
  ３、減少勞動能力部分：
    原告因系爭車禍受有受有頭部外傷併縣挫傷、顱內出血、
      股骨骨折、1-3腰椎骨折及右側血胸等傷害之情事有奇美
      診斷證明書（本院97 年度交附字第170號卷第4頁）及奇
      美醫院（98）奇醫字第6263號回函在卷足憑，依上開回函
      所附原告病情摘要，載明「病人持續治療，有長期頭痛及
      嗅覺、味覺異常及記憶力不好的主訴，所有主述皆於受傷
      後發生。神經障害（9），30級。嗅覺及味覺找不到對應
      的等級。」足見原告因本件傷害，造成其神經障害其殘廢
      級數屬13級（上開函文30級為誤載，參見勞工保險條例第
      53 條附表勞工保險殘廢給付標準表），是本院審酌原告
      上述傷情，存有神經永久性傷害已致其勞動力永久減損，
      未來從事任何工作，皆無法如常人一般，並參酌各殘廢等
      級喪失或減少勞動能力比率表，認原告所喪失之勞動能力
      應為23.07 ％。至於原告復主張嗅覺及味覺受有傷害，亦
      符合第37項鼻機能障害云云，惟依上開函文，堪認原告上
      開傷勢並未造成其嗅覺及味覺受有勞動能力減損之損失，
      是原告請求被告賠償該部分勞動能力減損之損失部分，係
      屬無據。
    又原告於車禍發生時為22歲（75年8月29日生），距勞動
      基準法規定強制退休年齡60歲，尚有38年工作期間，原告
      固主張因本件車禍減少勞動能力，每月薪資收入以曾任職
      送貨員每月20,000元計算云云，惟原告於車禍發生時，並
      無工作，有本院稅務電子闡門財產所得調件明細表附卷可
      稽(本院卷第11頁)，是預估日後每月薪資所得，應以行政
      院勞工委員會於96年6月8日發布公告，並於同年7月1日起
      實施之基本工資1萬7280元計算，始屬適當。
    綜合上開奇美醫院函，及原告符合身體障害之狀態之殘廢
      等級為13級，參照各殘廢等級喪失或減少勞動能力比率表
      所示減損23.07%，原告尚有38年工作期間及依行政院勞工
      委員會公佈之基本工資為每月17,280元計算，每年喪失之
      勞動價值為47,837元（計算式：17,280×12×23.07％）
      。是原告38年減損之勞動價值，依年別5 %複式霍夫曼計
      算法（第一年不扣除中間利息）計算為47, 837×21.0000
      0000（此為38年之霍夫曼係數）=1,034,498元（小數點以
      下四捨五入）。從而，原告請求被告賠償減少勞動能力
      1,034,498元範圍內，依法應予准許，逾此範圍之部分，
      應駁回之。
  ４、精神慰撫金部分：
      又關於慰撫金之多寡，應以被害人精神上所受之苦痛為準
      據，亦應審酌被害人之地位、家況及加害人之地位，俾資
      為審判之依據，故應就兩造之身分、職業、教育程度、財
      產及經濟狀況，用以判斷非財產上損害之慰撫金數額（最
      高法院48年度台上字第1982號判例、86年度台上字第511
      號判決參照）。經查：查原告因本件車禍受有頭部外傷併
      縣挫傷、顱內出血、股骨骨折等傷害之情事，其精神上自
      受有極大之痛苦。是本院審酌兩造之身分、資力、原告受
      害之程度，認原告請求非財產上損害賠償以50萬元為適當
      ，逾此部分之主張，並不可採。
  ５、合計，原告所受有已支出醫醫藥費用158,140元、看護費
      用60,000元、減少勞動能力損失1,034,498元及慰藉金50
      萬等損害，合計1,752,638元。惟原告已具領強制汽車責
      任險之保險金72,490元，為兩造所不爭，依強制汽車責任
      保險法第32條規定，應將此項保險金視為被告損害賠償金
      額之一部分而應於受賠請求時扣除，扣除後被告應賠償原
      告1,680,148元。
四、綜上所述，原告本於侵權行為損害賠償之法律關係，請求被
    告給付原告1,680,148元，及自起訴狀繕本送達翌日（即97
    年1月9日）起至清償日止，按週年利率百分之5計算之法定
    遲延利息，為有理由，應予准許。逾此範圍之請求，為無理
    由，應予駁回。
五、假執行之宣告：原告陳明願供擔保，聲請宣告假執行，經核
    原告勝訴部分，經核並無不合，爰酌定相當之擔保金額宣告
    之。至原告其餘假執行之聲請，因其敗訴而失所附麗，併予
    駁回之。
六、末按法院為終局判決時，應依職權為訴訟費用之裁判；又各
    當事人一部勝訴，一部敗訴者，其訴訟費用，由法院酌量情
    形，命兩造以比例分擔或命一造負擔，或命兩造各自負擔其
    支出之訴訟費用，民事訴訟法第87第1項、第79條分別定有
    明文。本件原告之訴為一部有理由，一部無理由，本案原告
    應負擔十分之六，被告應負擔十分之四。
七、本件事證已臻明確，兩造其餘攻擊防禦方法及所提之證據，
    經本院審酌後認與結果不生影響，爰不一一論述，附此敘明
    。
八、據上論結，原告之訴為一部有理由，一部無理由，依民事訴
    訟法第79條、第390 條第2 項、第392 條第2 項判決如主文
    。
中    華    民    國    99    年    2     月    4     日
                        民事第二庭   法  官  田玉芬
以上正本證明與原本無異。
如不服本判決，應於送達後20日內向本庭（台南市○○路○段308
號）提出上訴狀（須按他造當事人人數附繕本）。
中    華    民    國    99    年    2     月    4     日
                                     書記官  劉紀君

司法院資訊處製作；財團法人民間司法改革基金會備份。
